臺灣高雄地方法院民事裁定　　　　　　100年度監宣字第320號
聲　請　人　宋淑娟
應監護宣告　程維義
人
聲請人聲請監護宣告等事件，本院裁定如下：
    主  文
宣告程維義（男，民國○○年○○月○○日生，身份證統一編號：Ｚ000
000000號）為受監護宣告之人。
選定宋淑娟（女，民國○○年○○月○○日生，身分證統一編號：Ｚ000
000000號）為受監護宣告人程維義之監護人。
指定高雄市政府社會局為會同開具財產清冊之人。
聲請程序費用由受監護宣告人程維義負擔。
    理  由
一、聲請意旨略以：應監護宣告人程維義於民國100 年3 月7 日
    因呼吸衰竭，致不能為意思表示或受意思表示，或不能辨識
    其意思表示之效果，已達受監護宣告之程度，聲請人爰依法
    聲請本院准予對程維義為監護宣告等語。
二、按「對於因精神障礙或其他心智缺陷，致不能為意思表示或
    受意思表示，或不能辨識其意思表示之效果者，法院得因本
    人、配偶、四親等內之親屬、最近一年有同居事實之其他親
    屬、檢察官、主管機關或社會福利機構之聲請，為監護之宣
    告。」，98年11月23日修正生效之民法第14條第1 項定有明
    文。又「法院應於鑑定人前訊問應受監護宣告之人。但有礙
    難訊問之情形或恐有害其健康者，不在此限。」、「監護之
    宣告，非就應受監護宣告之人之精神或心智狀況訊問鑑定人
    後，不得為之。」、「法院為監護之宣告時，應依職權就配
    偶、四親等內之親屬、最近一年有同居事實之其他親屬、主
    管機關、社會福利機構或其他適當之人選定一人或數人為監
    護人，並同時指定會同開具財產清冊之人。」，98年11月23
    日修正生效之民事訴訟法第602 條第1 項、第603 條、民法
    第1111條第1 項亦分別定有明文。
三、經查，聲請人主張之事實，業據提出應監護宣告人及聲請人
    戶籍謄本、應監護宣告人診斷證明書各1 份為證。而本院依
    法對應監護宣告人進行鑑定程序，經本院法官親自訊問程維
    義，其對於法官叫喚其姓名及問題，程維義知道自己是程維
    義，但無法回答住哪裡，不知道家裡還有哪些人；且經鑑定
    人黃澤人醫師鑑定後認為：病患（即程維義）係口腔癌住院
    手術，住加護病房，而後至普通病房時有發生呼吸心跳衰竭
    而急救，急救造成缺氧性腦病變，四肢活動功能障礙，自理
    能力衰退，屬其他心智缺陷致不能為意思表示，或受意思表
    示，不能辨識其意思表示之效果（見本院100 年10月19日鑑
    定筆錄），是依上揭鑑定結果，程維義因上揭疾病致其心智
    缺陷，影響其判斷能力，已達不能管理處分自己財產之程度
    ，應可認定。本院爰依法宣告其為受監護宣告之人。
四、次查，聲請人宋淑娟為受監護宣告人程維義之配偶，有戶籍
    謄本1 份在卷可參，是本院審酌聲請人與受監護宣告人關係
    密切，聲請人亦有意願擔任監護人，是本院依民法第1111條
    選定聲請人宋淑娟為監護人，本院認由其擔任監護人，應無
    不當之處，本院爰依上揭法條規定，選定宋淑娟擔任程維義
    之監護人。又經本院選定之監護人，自應依民法第1112條規
    定，負責護養療治受監護宣告人程維義之身體及妥善為財產
    管理之職務，一併敘明。
五、另就指定會同開具財產清冊之人部分，聲請人陳述：請本院
    指定高雄市政府社會局擔任會同開具財產清冊之人等語。本
    院參酌，高雄市政府社會局為主管機關，是本院認由其擔任
    會同開具財產清冊之人，應無不當，本院爰依上揭法條規定
    ，指定高雄市社會局擔任會同開具財產清冊之人。又依民法
    第1113條準用同法第1099條之規定，於監護開始時，監護人
    對於受監護宣告人程維義之財產，應會同高雄市政府社會局
    於2 個月內開具財產清冊並陳報法院，併此敘明。
六、依民事訴訟法第608 條第1 項，裁定如主文。
中    華    民    國   100    年    10    月    19    日
                            家事法庭法  官  張俊文
以上正本係照原本作成。
如不服本裁定關於選定監護人及指定會同開具財產清冊之人等部
分，應於送達後10日內向本院提出抗告狀，並繳納抗告費新臺幣
1,000元；其餘關於宣告監護之部分，不得抗告。
中    華    民    國   100    年    10    月    19    日
                                    書記官  沈  蘊